【裁判字號】    90,交上訴,1352
【裁判日期】    901115
【裁判案由】    過失致死
【裁判全文】
臺灣高等法院臺南分院刑事判決          九十年度交上訴字第一三五二號  Ａ
      上  訴  人  臺灣台南地方法院檢察署檢察官
      上  訴  人
      即  被  告  甲  ○  ○
      選任辯護人  王  進  輝
右上訴人因被告過失致死案件，不服臺灣臺南地方法院九十年度交訴字第三一號中
華民國九十年九月六日第一審判決（起訴案號：臺灣臺南地方法院檢察署九十年度偵
字第七二五六號），提起上訴，本院判決如左：
      主      文
上訴駁回。
      事      實
一、甲○○係大貨車司機，為從事駕駛業務之人，於民國（下同）八十九年六月二十
    二日八時四十七分許，駕駛車號ＩＺ－二三六號營業大貨車，沿省道台二十線公
    路由南往北之方向行駛，途經該路台南縣玉井鄉望明村公館一一六號前，理應注
    意行車速度不得超過時速六十公里，且大型汽車除超越同一車道之前車或準備左
    轉彎外，均不得在內側車道行駛，並應注意車前狀況，隨時採取必要之安全措施
    ，而依當時情形，又無不能注意之情事，竟疏未注意，以超過時速六十公里之速
    度行駛在內側車道，適陳坤生駕駛車號ＴＫ－九八二五號自小客車，沿省道台二
    十線由北往南行駛至上開地點，因不明原因超越分向限制線而衝入對向車道，甲
    ○○發現後閃避剎車皆已不及，兩車遂發生碰撞，陳坤生經送醫急救後，因顱胸
    骨折合併顱內出血及氣胸，於當日十時三十分許不治死亡。甲○○肇事後，於有
    偵查犯罪權限之公務員知悉其犯罪前，在現場向警表明為駕駛人而自首接受裁判
    。
二、案經陳坤生之父乙○○訴由台南縣警察局玉井分局報告臺灣臺南地方法院檢察署
    檢察官偵查起訴。
      理      由
一、訊據上訴人即被告甲○○雖坦承於右揭時地與被害人陳坤生發生車禍，致被害人
    死亡等情不諱，然矢口否認有何過失。辯稱；伊並未超速行駛，係因為輪胎被刺
    破煞車，根本無法煞車云云。經查：
（一）被告甲○○與被害人陳坤生發生車禍一節，業經被告於警訊、偵查中自承在卷
      ，並有道路交通事故調查報告表一紙及現場照片多幀附卷可稽，而被害人陳坤
      生因此車禍致顱胸骨折合併顱內出血及氣胸，於當日十時三十分許不治死亡之
      事實，亦經臺灣臺南地方法院檢察署檢察官督同檢驗員相驗屬實，製有勘驗筆
      錄、相驗屍體證明書及驗斷書各一份在卷可憑，被害人係因本件車禍死亡，應
      無疑義。
（二）根據被告之陳述、現場照片及道路交通事故調查報告表，事故位置在台南縣玉
      井鄉望明村公館一一六號前，此處道路雙向有四線道，中心劃設雙黃限制線，
      各方向並有快慢車道劃分，現場限速六十公里以下。而被告甲○○呼氣酒精濃
      度測定值為○‧一六ＭＧ＼Ｌ含量。陳坤生所駕駛之TK-9825 號自小客車橫面
      寬度一．六公尺，前輪至後輪二．六公尺，二前輪、二後輪寬是一．四公尺。
      依事故現場圖及現場照片，肇事後被告甲○○所駕駛之營業大貨車停於台南往
      玉井之內側快車道與外側快車道之分隔線上，遺留煞車痕三五．二公尺，刮痕
      三四．六公尺，刮痕至雙黃線距離是二．七公尺，車後散落一些玻璃碎片。被
      害人陳坤生所駕之自小客車卡在營業大貨車左前方（車頭朝西北方），玉井往
      台南方向由慢車道至中心雙黃線上有二條迴轉拖痕（長度21，2公尺、20，6公
      尺）。事故發生之路段道路平直，視線良好，甲○○大貨車行向屬於下坡路段
      ，陳坤生自小客車行向屬於上坡路段。而依現場大貨車撞擊瞬間地面刮地痕（
      參見現場照片第三張）發生在台南往玉井內側快車道上，現場撞擊後散落物（
      同上照片）亦集中於台南往玉井內側內快車道上，又被告大貨車之最後煞車痕
      （參見現場照片第五張）屬於平直向前，足見本件肇事地點位於「台南往玉井
      內側快車道上」，又根據被害人陳坤生汽車右側受嚴重撞擊之現象，亦見本件
      車禍屬於「側撞」，係被告大貨車之車頭直接撞擊被害人陳坤生小客車右側車
      身。
（三）又根據現場所殘留跡證，尤其是現場照片第三張所呈現的撞擊位置之地面痕跡
      ，地面上明顯有白色痕跡及瀝青路面因為車輪轉向所產生的刮痕，而在撞擊點
      之前並沒有大貨車煞車痕。顯示車禍發生撞擊時，甲○○的煞車仍未發生作用
      （或是沒有踩煞車）。至於現場圖上所呈現的痕跡，首先為撞擊位置附近大貨
      車與自小客車之輪胎旋轉拖曳痕，之後才為三五．二公尺之痕跡。由現場照片
      第五張大貨車車底之痕跡明顯指出其為大貨車之煞車痕，加以大貨車車長九．
      二公尺，顯示大貨車之煞車「最後仍然發生作用」。因此若依三五．二公尺作
      為煞車痕予以推算，大貨車時速約在六十至七十公里之間，大貨車確有超速之
      現象。足見被告所辯並未超速行駛，係因為輪胎被刺破煞車，根本無法煞車等
      情，並不足採。至於根據撞擊現像，被害人陳坤生所駕駛之小客車有跨越雙黃
      線道，告訴人指稱陳坤生並未跨越雙黃線，亦不足採。
（四）綜上所述，足見本件車禍係因被告甲○○酒後駕駛IZ-236號營業大貨車由台南
      往玉井方向超速行駛，陳坤生則駕駛TK-9825 自小客車由玉井往台南方向行駛
      ，至事故地點，即玉南公路玉井鄉望明村公館一一六號前時，被害人陳坤生因
      不明原因左轉越過玉南公路之中心雙黃線，衝至甲○○所駕駛之大貨車前，因
      為事出突然，甲○○所駕駛之大貨車煞車不及，遂側撞陳坤生所駕駛之小客車
      右側，並於撞擊之後將陳坤生之小客車拖曳三四．六公尺。
（五）復按行車速度在郊外不得超過時速六十公里，且大型汽車除超越同一車道之前
      車或準備左轉彎外，均不得在內側車道行駛及駕駛人應注意車前狀況，隨時採
      取必要之安全措施，道路交通安全規則第九十三條第一項第三款、第九十八條
      第一項第一款及第九十四條第三項定有明文，被告駕車自應注意上述道路交通
      安全規則規定。而所謂駕駛人應注意車前狀況，並隨時採取必要之安全措施，
      係指駕駛人在道路環境存有變異，道路上裝置有提醒用路人注意路況之交通控
      制設施（號誌、標誌、標線）下，駕駛人應注意路況變化，避免因為煞車不及
      ，撞及煞車距離以外的事物。換言之，在合理的反應時間下，駕駛人無法避免
      撞及煞車距誰內（反應距離內）的事物，但是對於煞車距離外（反應距離外）
      的事物，駕駛人若仍撞及，便是未注意安全狀況並未隨時採取必要之安全措施
      。而依附卷交通事故調查報告表所載，本件肇事時、地之天候、路況皆良好，
      則肇事當時，被告並無不能注意之情事，竟疏未注意，超速且違規行駛於內側
      車道，又未注意車前狀況，未即時煞車，致撞及因不明原因侵入來車車道，由
      陳坤生所駕駛之自小客車，被告甲○○自應有過失甚明。雖被害人陳坤生小客
      車，因為不明原因，失控侵入來車道，為肇事主因，然其二人之過失係併合為
      本件車禍發生之因，被告亦不能因其過失較輕而解免其刑責。
（六）再者，檢察官將本案送請台灣省台南區車輛行車事故鑑定委員會鑑定結果，認
      為本件車禍：「一、陳坤生駕駛小客車，不明原因，閃避失控，侵入來車道，
      為肇事主因。二、甲○○駕駛大貨車，嚴重超速行駛，未注意車前狀況，為肇
      事次因。」，有該會八十九年十月二十四日南鑑字第八九一一六五號函附卷足
      參，雖亦認被告有過失，然被告違規行駛內側車道，亦應為肇事之因，因而被
      告之過失責任應加上違規行駛內側車道之因素。檢察官又送台灣省車輛行車事
      故覆議鑑定委員會覆議，其認為本件車禍為：「一、陳坤生駕駛自小客車，行
      經劃有分向限制線路段不明原因侵入來車道，為肇事原因。二、甲○○無肇事
      因素。惟酒精含量超過標準值O．315MG/L及行駛內車道後與超速行駛，均有違
      規定。」，亦有該會八十九年十二月二十二日府覆議字第八九二一二一號函附
      卷足佐，然該覆議意見忽略被告超速、違規行駛內側車道及未注意車前狀況等
      因素，因而此意見為本院所不採。至於檢察官再送財團法人成大研究發展基金
      會鑑定，雖其九十年五月二十三日成大研基建字第九六六號函亦認定被告有超
      速、違規行駛於內側車道、未注意車前狀況之過失，然亦認被告酒後反應遲鈍
      ，亦有酒醉駕車之過失。然被告甲○○呼氣酒精濃度測定值僅為○‧一六ＭＧ
      ＼Ｌ含量，有測定值附卷足資佐證，雖該酒測係事發二小時後所為，惟人體血
      液酒精濃度消減率為每小時十五至二十ＭＧ＼一○○ＭＬ，以此推算，並參以
      被告第一次測試時並未測得飲酒，因而足認事故當時被告呼氣酒精濃度應不逾
      ○‧二五ＭＧ＼Ｌ含量，因而成大研究發展基金會認為被告酒醉為肇事原因之
      一；送台灣省車輛行車事故覆議鑑定委員會覆議內容認被告當時被告呼氣酒精
      濃度○‧三一五ＭＧ＼Ｌ，均有誤會，為本院所不採。
（七）末按，被告過失行為，與被害人之死亡結果間，應具有相當因果關係，是被告
      甲○○過失致人於死之事證明確，其過失之犯行堪予認定，自應依法論科。
二、查被告甲○○係大貨車司機，為從事駕駛業務之人，其於駕車執行業務期間與被
    害人發生車禍致被害人死亡，核其所為，係犯刑法第二百七十六條第二項之業務
    過失致人於死之罪。被告肇事後犯罪未被發覺前，即在現場等候，此有前開道路
    交通事故調查報告表報案人為「甲○○」在卷可稽，其於有偵查犯罪權限之公務
    員知悉其犯罪前，自首而接受裁判，應依刑法第六十二條前段減輕其刑。原審以
    被告罪證明確，因予適用刑法第二百七十六條第二項、第六十二條、第七十四條
    第一款、第九十三條第一項、罰金罰鍰提高標準條例第一條前段，並審酌被告過
    失程度之輕重，犯罪動機、手段、肇事後尚未能與被害人家屬達成民事和解等一
    切情狀，處被告有期徒刑七月。並因被告前未曾受有期徒刑以上刑之宣告，認被
    告因過失致犯本罪，經此教訓，當知謹慎，信無再犯之虞，本判決所宣告之刑，
    以暫不執行為適當，併宣告緩刑三年。又因被告為職業司機，應有較高於常人之
    注意仍駕車肇事致無辜之被害人死亡，除被害人家屬身心俱受創痛，復損害社會
    資源甚鉅，認其行為有交專人長期輔導矯治之必要，併諭知緩刑期內交付保護管
    束。本院經核原判決認事，並無不合。被告上訴意旨，猶執前詞，否認有過失，
    為無理由。至於量刑方面，原審在被告與有過失，犯後危害不小，且當時無與被
    害人家屬和解誠意之情形下，僅量處被告有期徒刑七月，並為緩刑之諭知，其量
    刑及緩刑之宣告雖屬可議。然被告於本院審理時已頗有悔意，且誠意與被害人家
    屬達成和解，有和解筆錄附卷可稽，基於上情，本院認量處有期徒刑七月，並諭
    知緩刑及為保護管束之保安處分，現認已適當，因而被告上訴意旨，指摘原判決
    量刑過重；檢察官上訴，指摘原判決量刑過輕，亦無理由，應予駁回。
據上論結，應依刑事訴訟法第三百六十八條，判決如主文。
本案經檢察官羅清溪到庭執行職務。
中    華    民    國      九十      年      十一      月      十五      日
                                  臺灣高等法院臺南分院刑事第四庭
                                      審判長法官  陳    義    仲
                                            法官  宋    明    蒼
                                            法官  蔡    崇    義
右正本證明與原本無異。
如不服本判決，應於判決送達後十日內向本院提出上訴狀，其未敘述理由者並應於提
出上訴狀後十日內向本院補提理由書（應附繕本)。
                                      法院書記官  李    育    儒
中    華    民    國      九十      年      十一      月      十九      日
附錄本案論罪科刑法條全文：
刑法第二百七十六條第二項：
從事業務之人，因業務上之過失犯前項之罪者，處五年以下有期徒刑或拘役，得併科
三千元以下罰金。


司法院資訊處製作；財團法人民間司法改革基金會備份。
